臺灣桃園地方法院小額民事判決
111年度壢小字第1383號
原      告  葉鎮宇  
被      告  邱月雲  

上列當事人間請求損害賠償事件，本院於民國111年9月22日言詞
辯論終結，判決如下：
    主    文
原告之訴駁回。
訴訟費用新臺幣1,000元由原告負擔。
    理由要領
一、不法侵害他人之身體、健康、名譽、自由、信用、隱私、貞
    操，或不法侵害其他人格法益而情節重大者，被害人雖非財
    產上之損害，亦得請求賠償相當之金額，民法第195條第1項
    定有明文。肖像權固屬民法第195條第1項所定之「其他人格
    法益」，然仍須符合「情節重大」之要件，始得依該規定就
    非財產上之損害請求賠償相當之金額。邇來網際網路分享影
    音資料已成為日益普遍之表達自我、獲取認同、實現人格發
    展之手段，考量該影音資料係於公開場所或公開活動中所蒐
    集，相關當事人應有較高之容忍義務。又人格權侵害責任之
    成立以「不法」為要件，不法性之認定，採法益衡量原則，
    就被侵害之法益、加害人之權利及社會公益，依比例原則而
    為判斷，倘衡量之結果對加害人之行為不足正當化，其侵害
    即具有不法性（最高法院103 年度台上字第1611號裁判要旨
    參照）；又基於人群共處相互容忍之必要，及社會大眾知之
    利益，肖像權之保護自應於適當之情形下受到限制，即在法
    益衡量後有阻卻違法之適用。
二、原告主張被告於民國110年8月18日晚間9時許，在平鎮民俗
    文化公園內與訴外人謝梅華發生爭執，被告持手機拍攝現場
    時，原告已商請被告不得拍攝原告肖像畫面，被告卻將原告
    肖像攝錄於手機檔內，侵害原告肖像人格權云云。就本件事
    情發生經過為被告與謝梅華在公園發生爭執，被告為保全證
    據蒐證，而持手機錄影，因原告在事發時站在謝梅華身邊，
    被告因而拍攝到原告等情，為兩造所不爭執。被告雖拍攝到
    原告之肖像，然係因被告拍攝其與謝梅華爭議過程時，原告
    站在謝梅華身邊之緣故，並非被告刻意為之。被告雖一併攝
    錄原告之肖像，然該影片係在公開場所錄製，內容亦如實記
    錄現場情形，並未特意擷取原告之肖像加以強調、醜化，或
    作為其他私人用途，且與維護被告自身權益有關。原告並非
    發生爭執之當事人，在被告維護權益時仍選擇停留於謝梅華
    身邊，自應有較高容忍之義務，尚難謂被告有不法侵害原告
    肖像權且情節重大之情事，故原告之主張，自無足採，原告
    請求被告賠償侵害肖像權之精神慰撫金，即屬無據，應予駁
    回。
中　　華　　民　　國　　111 　年　　10　　月　　27　　日
                  中壢簡易庭      法  官  江碧珊
以上為正本係照原本作成。
如不服本判決，須以違背法令為理由，於判決送達後二十日內向
本庭（桃園市○○區○○路0 段000 號）提出上訴狀。（須按他
造當事人之人數附繕本）。如委任律師提起上訴者，應一併繳納
上訴審裁判費。
中　　華　　民　　國　　111 　年　　10　　月　　27　　日
                                  書記官  張育誠
　　　　　　　　　　　　　　　　　
附錄：
一、民事訴訟法第436條之24第2項：
    對於小額程序之第一審裁判上訴或抗告，非以其違背法令為
    理由，不得為之。
二、民事訴訟法第436條之25：
    上訴狀內應記載上訴理由，表明下列各款事項：
    （一）原判決所違背之法令及其具體內容。
    （二）依訴訟資料可認為原判決有違背法令之具體事實。